【裁判字號】    97,訴,1149
【裁判日期】    970829
【裁判案由】    偽證
【裁判全文】
臺灣臺南地方法院刑事判決              97年度訴字第1149號
公  訴  人  臺灣臺南地方法院檢察署檢察官
被      告  甲○○
                    （另案於臺灣臺南分監執行）
上列被告因偽證案件，經檢察官提起公訴（九十七年度偵字第八
九八七號），本院判決如下：
    主  文
甲○○無罪。
    理  由
一、公訴意旨略以：被告甲○○於民國九十六年十二月二十四日
    ，在王至昌位於臺南市○區○○街九八之一號住處，以針筒
    注射方式施用第一級毒品海洛因為警查獲，其並未向王至昌
    購買海洛因，竟於九十六年十二月二十五日警詢時先虛稱：
    「於九十六年十二月二十四日九時許及同日晚上七時許，在
    王至昌位於臺南市○區○○街九八之一號住處，向王至昌購
    買第一級毒品海洛因各一次」云云，嗣於同日下午四時四十
    八分許，在臺灣臺南地方法院檢察署地下室偵查庭中，以證
    人身分接受檢察官訊問時，對案情有重要關係之事項具結證
    稱：有於九十六年十二月二十四日九時許及同日晚上七時許
    ，在王至昌位於臺南市○區○○街九八之一號住處，向王至
    昌購買第一級毒品海洛因各一次云云等不實證詞，足生損害
    司法機關對於刑事案件追訴之事實認定。因認被告涉犯刑法
    第一百六十八條之偽證罪嫌。
二、按犯罪事實應以證據認定之，無證據不得推定其犯罪事實；
    被告之自白，不得作為有罪判決之唯一證據，仍應調查其他
    必要之證據，以察其是否與事實相符；又不能證明被告犯罪
    ，應諭知無罪之判決，刑事訴訟法第一百五十四條第二項、
    第一百五十六條第二項、第三百零一條第一項分別定有明文
    。次按刑事訴訟法第一百五十六條第二項規定，被告雖經自
    白，仍應調查其他必要之證據，以察其是否與事實相符。立
    法目的乃欲以補強證據擔保自白之真實性；亦即以補強證據
    之存在，藉以限制自白在證據上之價值，是被告之自白，必
    須與事實相符，始得採為論罪之證據，若其自白顯有疑義，
    審理事實之法院仍應調查其他必要之證據，否則即難資以論
    罪科刑（最高法院九十一年度台上字第五七八四號、九十四
    年度台上字第四五一一號判決意旨參照）。
三、公訴人認被告涉犯偽證罪嫌，無非係以其經檢察官於九十七
    年二月二十二日訊問時之自白，並經證人王至昌證述明確，
    復有九十六年十二月二十五日偵查筆錄、證人結文及警詢筆
    錄各一份為其論述之依據。
四、訊據被告固坦承其於九十六年十二月二十五日警詢及同日偵
    查中陳稱：伊於九十六年十二月二十四日九時許及同日晚上
    七時許，在王至昌位於臺南市○區○○街九八之一號住處，
    向王至昌購買第一級毒品海洛因各一次等語，惟堅詞否認偽
    證犯行，供稱：「我確實有跟王志昌買海洛因，九十七年二
    月二十二日下午，王至昌知道我在成大醫院喝美沙酮，就帶
    另外兩個我不認識的人，在成大醫院前面的路將我抓回他住
    處，王至昌持鋁棒毆打我，之後就要我隨同他前往檢察署應
    訊，叫我到檢察官那邊說我之前說向他買毒品這件事是第三
    分局員警要我故意咬他的，我因為被他毆打，到檢察官那邊
    才改口，當天我開偵查庭時連站都不能站，三月十七日因傷
    害通緝案件，被第三分局的高小隊長查獲，我就將二月二十
    二日遭王至昌毆打而於偵查中作不實陳述的事情告訴高小隊
    長，他有拍攝我身上的傷勢並製作筆錄」等語。經查：
（一）按偽證罪之構成，以於執行審判職務之公署或於檢察官偵
      查時對於案情有重要關係之事項，供前或供後具結，而為
      虛偽之陳述為要件，所謂虛偽之陳述，係指與案件之真正
      事實相悖，而足以陷偵查或審判於錯誤之危險者而言（最
      高法院六十九年度台上字第二四二七號判例意旨參照），
      是以，證人雖於執行審判職務之公署或於檢察官偵查時，
      有前後供述不一、矛盾情事，但如無積極證據顯示其所供
      情節確與真正事實相悖，即難認該當偽證罪之構成要件。
（二）被告於九十六年十二月二十五日警詢時陳稱：「於九十六
      年十二月二十四日九時許及同日晚上七時許，在王至昌位
      於臺南市○區○○街九八之一號住處，向王至昌購買第一
      級毒品海洛因各一次」等語，固係關於王至昌是否販賣第
      一級毒品海洛因之對於案情有重要關係事項，若其有虛偽
      陳述而與案件之真正事實相悖，將足以使司法警察、檢察
      官查緝王至昌販賣第一級毒品海洛因案件產生錯誤之危險
      ，影響司法偵查、判決之公正性，然此為被告於警方訊問
      時所為之陳述，既非於執行審判職務之公署審判時或於檢
      察官偵查時所為之，亦無供前或供後具結，自與刑法偽證
      罪之構成要件有間，合先敘明。
（三）被告於九十六年十二月二十五日偵查庭，以證人身分具結
      證稱：「（問：你昨天二十四日上午九點及晚上七點都有
      向王志昌買五百元的海洛因？）對，都是在他家買的；（
      問：你出獄後何時開始向他買的？）我只有昨天跟他買，
      買二次」等語（見九十七年度偵字第六四三號卷第三頁）
      ，嗣於九十七年二月二十二日偵查庭，具結證稱：「因三
      分局的警員說我若不咬出王至昌的話要辦我共同販賣，所
      以才在地檢署做證有向王至昌買毒品，我施用的海洛因是
      向一位叫阿文的買的」云云（見九十七年度偵字第六四三
      號卷第二十頁），則被告究有無向王至昌購買第一級毒品
      海洛因等情，其前後具結證述互有矛盾，真實性自是可疑
      。然查，被告於九十七年二月二十二日係自行以證人身分
      前往接受檢察官訊問，並非事前已接受檢察官傳喚一節，
      業據被告供稱：「當天是王至昌從成大醫院前面將我押至
      他住處毆打，之後就要我隨同他前往檢察署應訊，我並沒
      有收到傳票」等語在卷（見本院卷第三二頁），此經本院
      審閱臺灣臺南地方法院檢察署九十七年度偵字第六四三號
      偵查案卷，該案經檢察官於九十七年二月十五日在辦案進
      行單批示：「庭訊日期：九十七年二月二十二日下午三時
      四十分；應傳：被告王至昌—雙掛號」，且九十七年二月
      二十二日之點名單，亦記載：「案由：毒品危害防制條例
      ；被告王至昌到」，此有臺灣臺南地方法院檢察署檢察官
      辦案進行單一紙、臺灣臺南地方法院檢察署送達證書三紙
      、點名單一紙在卷可稽（見九十七年度偵字第六四三號卷
      第十二至十六頁），佐以王志昌於同日偵查中亦供稱：「
      （問：你有在九十六年十二月二十四日賣二次海洛因給甲
      ○○）沒有。甲○○人在外面，檢察官可以問他」等語（
      見九十七年度偵字第六四三號卷第十七頁），可徵，檢察
      官偵辦王志昌違反毒品危害防制條例案件，於九十七年二
      月二十二日之偵查庭期，並無傳喚該案證人即被告無訛，
      顯見被告係當日自行前往偵查庭應訊甚明，則以被告前於
      九十六年十二月二十五日之警循及偵查中，均一致陳稱其
      向王志昌購買第一級毒品海洛因，且陳明購買時間、地點
      、金額等交易細節，衡情，被告事後迴避王志昌尚有未及
      ，當無自行隨同王志昌前往接受檢察官訊問之理，則被告
      供稱其並未收到臺灣臺南地方法院檢察署之傳票，而係遭
      王至昌強行帶至偵查庭應訊一節，尚非無可採信。
（四）被告供稱其於九十七年二月二十二日遭王至昌持鋁棒毆打
      ，不得不隨同王志昌於同日前往臺南地方法院檢察署開庭
      ，且於開庭期間，因身體疼痛而無法久站之情，業經本院
      勘驗九十七年二月二十二日偵查庭之開庭過程錄影光碟結
      果如下：「1、九十七年二月二十二日下午三時四十六分
      許，王至昌開始接受檢察官訊問。2.下午四時三分零秒許
      ，被告甲○○進入偵查庭與王至昌同庭站立接受偵訊，下
      午四時三分二十二秒許，檢察官命王至昌先行退庭在庭外
      等候。3.下午四時四分許，被告甲○○經檢察官命具結後
      ，以證人身分接受訊問，訊問過程所言均與筆錄相符。4.
      下午四時十八分零秒許，被告甲○○於九十七年度偵字第
      六四三號卷第四頁第七行，被告回答「差不多在九十六年
      十一月」後，被告向檢察官報告：「報告庭上，我因為發
      生車禍，可不可以讓我坐一下」。5.下午四時十八分五秒
      許，檢察官請被告自行至後方拿取椅子前往就坐接受應訊
      ，被告轉身往後方拿取椅子時，身體呈現走路一跛一跛情
      形。6.下午四時十八分十五秒許，被告將後方椅子搬至偵
      查庭前方就坐應訊」等情明確（見本院卷第三十至三一頁
      ）；另經本院訊問被告：「（問：當時為何沒有向檢察官
      表示你遭王至昌毆打？）因為王至昌有恐嚇我，叫我不可
      以再咬他販毒的事情，否則開完庭他會押我到山上買鐵鏟
      要我挖洞將自己埋起來」等語（見本院卷第三二頁），則
      以被告如係因車禍受傷，而無法久站，且走路成一跛一跛
      狀，其身體所受疼痛應非輕微，其當極欲在家修養，實無
      必要在未受檢察官傳喚之下，即自行隨同王志昌到庭應訊
      ，是被告所稱其因遭王至昌持鋁棒毆打後，並遭強行帶至
      偵查庭作證，因而更稱為有利於王至昌之供詞，且當時王
      志昌仍在偵查庭外候訊，為避免事後遭遇不測，故未當場
      向檢察官表示其遭王至昌毆打一事，亦無違經驗法則。參
      以，證人即臺南市第三分局偵查隊小隊長高世賢於本院審
      理時具結證稱：「（問：九十七年三月十七日甲○○因傷
      害通緝案件遭你緝獲時，他如何向你陳述他遭王至昌毆打
      的情形？）當時甲○○在製作筆錄時，就有跟我說在九十
      七年過年後即二月間，王至昌有叫他開庭時要翻供說毒品
      不是向王至昌買的，但是甲○○不願意說謊作偽證，王至
      昌就毆打他，之後他要我幫他拍照，但因為距離他遭毆打
      已有一段時間，他身上只可隱約看出瘀青；（問：甲○○
      說王至昌持何物毆打他？）鋁棒及雙手」等語屬實（見本
      院卷第四八頁），是被告上開所執之辯解，並非無可採信
      。
（五）從而，被告雖前於九十六年十二月二十五日偵查中具結證
      稱王至昌販賣第一級毒品海洛因之事實，復於九十七年二
      月二十二日偵查中具結改稱：其並未向王至昌購買第一級
      毒品海洛因云云，檢察官則以被告於九十七年二月二十二
      日偵查中具結之證詞為可採，而認被告於九十六年十二月
      二十五日偵查中具結證稱王至昌販賣第一級毒品海洛因之
      事實係虛偽陳述，然被告事後更稱之證詞，是否因遭王志
      昌毆打，而為非出於自由意志之陳述一節，非無可議，故
      被告於九十七年二月二十二日偵查中具結改稱王志昌並無
      販賣第一級毒品海洛因云云，是否與事實相符，誠有可疑
      ，此適可推之被告於九十六年十二月二十五日偵查中具結
      證稱王至昌販賣第一級毒品海洛因犯行，是否即屬虛偽陳
      述，亦有可疑；此外，檢察官並未舉出被告於九十六年十
      二月二十五日偵查中具結證稱王至昌販賣第一級毒品海洛
      因犯行，乃係虛偽陳述之其他事證，從而，被告於九十六
      年十二月二十五日偵查中具結之前開證詞，是否確係出於
      虛偽陳述，仍非無疑。
五、綜上所述，本件公訴人所提出之證據，尚無從使本院確信被
    告涉有偽證犯行，且本院於應依或得依職權調查證據之範圍
    內，復查無其他積極證據可資認定被告涉有公訴人所指之犯
    行，是不能證明被告犯罪，依法應諭知被告無罪。
據上論斷，應依刑事訴訟法第三百零一條第一項，判決如主文。
本案經檢察官劉聰熙到庭執行職務。
中    華    民    國    97    年    8     月    29    日
                  刑事第三庭    審判長法  官    鄧希賢
                                      法  官    包梅真
                                      法  官    張銘晃
以上正本證明與原本無異
如不服本判決應於送達後10日內向本院提出上訴狀
                                      書記官    韓若玉
中    華    民    國    97    年    8     月    29    日


司法院資訊處製作；財團法人民間司法改革基金會備份。
